【裁判字號】    99,聲判,3
【裁判日期】    990827
【裁判案由】    聲請交付審判
【裁判全文】
臺灣士林地方法院刑事裁定          99年度聲判字第3 號
    聲  請  人
    即告訴  人  丙○○
    代  理  人  李承志律師
    被      告  甲○○
                乙○○
上列聲請人因被告背信等案件，不服臺灣高等法院檢察署中華民
國99年1 月4 日99年度上聲議字第202 號駁回聲請再議之處分（
原不起訴處分案號：臺灣士林地方法院檢察署98年度偵字第6901
、15133號），聲請交付審判，本院裁定如下：
    主  文
聲請駁回。
    理  由
一、按告訴人不服上級法院檢察署檢察長或檢察總長認為再議無
    理由而駁回之處分者，得於接受處分書後10日內委任律師提
    出理由狀，向該管第一審法院聲請交付審判，又法院認為交
    付審判之聲請不合法或無理由者，應駁回之，刑事訴訟法第
    25 8條之1 第1 項、第258 條之3 第2 項前段，分別定有明
    文。本件聲請人即告訴人丙○○前向臺灣士林地方法院檢察
    署檢察官對被告甲○○、乙○○提出背信、妨害秘密罪之告
    訴，經該署檢察官為不起訴處分（98年度偵字第6901、1513
    3 號），聲請人不服而聲請再議，經臺灣高等法院檢察署檢
    察長以再議無理由而駁回再議之聲請（99年度上聲議字第20
    2 號），告訴人於民國99年1 月7 日收受臺灣高等法院檢察
    署處分書後，於同月13日期限內聲請交付審判。
二、聲請人即告訴人原告訴意旨略以：被告甲○○為康和綜合證
    券股份有限公司石牌分公司（下稱康和證券公司）營業員，
    告訴人丙○○於96年9 月28日經由被告乙○○之介紹，於康
    和證券公司開立證券戶，並簽定委託證券買賣委任契約，由
    被告甲○○負責接單買賣，委任契約並無特別約定授權告訴
    人本人以外之人下單購買股票，詎被告甲○○、乙○○均明
    知前開授權規定及證券經紀商受託買賣有價證券辦法規定，
    不得接受委託人以外之人以電話下單，竟自96年底起，由被
    告甲○○私下接受被告乙○○以告訴人證券戶之名義下單買
    賣股票，又被告甲○○明知不得洩漏業務知悉之工商秘密，
    竟與被告乙○○共同基於妨害祕密之犯意聯絡，於不詳時、
    地洩漏告訴人在康和證券公司網路下單密碼予被告乙○○知
    悉，嗣被告乙○○取得上開密碼後，即未經告訴人同意在不
    詳時、地利用電腦設備上網，無故輸入前開密碼，以告訴人
    證券戶名義在網路上下單買賣股票；告訴人直至97年初後，
    始發現被告甲○○有接受他人私自下單之情形，後於3 、4
    月份數次電告被告甲○○不得再接受他人以告訴人證券戶名
    義下單買股，其後告訴人因工作繁忙，無暇查看帳戶資料是
    否異常，直至97年5 月中後，因告訴人未曾再下單買股，竟
    仍持續有下單買股之紀錄，始查覺被告甲○○仍持續接受被
    告乙○○之下單直至97年7 月初，經告訴人發覺後清算統計
    ，計造成告訴人虧損達新臺幣（下同）129 萬9 千440 元（
    如告訴狀附表所示，買入日期自97年4 月2 日至97年7 月15
    日，共計41筆交易），因認被告甲○○、乙○○共同涉犯刑
    法第342 條第1 項之背信罪嫌，及同法第317 條之妨害秘密
    罪嫌（見98年度他字第737 號卷第1 至6 頁之刑事告訴狀、
    98年度偵字第6901號卷第78至81頁之刑事告訴續狀一）。
三、聲請人即告訴人聲請交付審判意旨略以：
(一)原再議處分以「罪證有疑，利於被告」及「不得僅以被害人
    之證述作為有罪之依據」等詞，作為認定本案之依據，然依
    據刑事訴訟法第251 條第1 項之規定，檢察官提起公訴門檻
    乃係有「犯罪之嫌疑」而非「有罪之確信」，今原再議處分
    竟錯誤援引刑事訴訟審判程序之證據法則，並以本件系爭案
    件有「罪疑唯輕」及「不得以被害人之陳述作為有罪之唯一
    依據」之適用等由，作為本件駁回再議之處分，此實有嚴重
    違反刑事訴訟法之規定，更有違背經驗法則及論理法則之違
    誤；
(二)原再議處分似以告訴人有授權被告乙○○下單、告訴人未立
    即與被告甲○○解約，作為認定告訴人有授權被告2 人代為
    處理帳戶股票交易，惟依被告甲○○於97年8 月20日錄音譯
    文中對告訴人表示「之前他下單你都不知道？」等語可知，
    告訴人從未有向被告甲○○表示同意被告乙○○代替告訴人
    下單，而僅係被告甲○○自行猜測告訴人同意；況告訴人自
    始並未有任何授權被告乙○○代為下單之情形，且告訴人於
    前開錄音中亦一再強調要求乙○○不要再下單，則退萬步言
    ，縱認告訴人曾經有委由被告乙○○代為下單，然由該等錄
    音內容以觀，亦可證明告訴人早已終止委由被告乙○○代為
    下單，且被告乙○○仍持續下單，並經告訴人告知被告甲○○不可再接受下單後，被告甲○○仍有持續接單之事實；再
    依證券經紀商受託買賣有價證券辦法第60條第16款規定：「
    證券經紀商受託買賣有價證券，不得受理未具客戶委任書之
    代理人開戶或買賣」，今告訴人確未簽具任何授權書，而被
    告甲○○竟違法接受他人下單，並經告訴人制止後仍持續為
    前開違法行為，然原再議處分竟對被告甲○○違反前開法定
    義務部分隻字未提；
(三)原再議處分就97年4 月29日違約交割事件，雖援引證人蔡佳
    修之證言，惟告訴人自始至終均未接獲證人告知違約交割處
    理的電話，更遑論有證人所稱處理方式，檢察官竟未於詢問
    告訴人及調閱相關通聯紀錄前，即遽然採信證人之證詞；況
    依證券經紀商受託買賣有價證券辦法第28條第2 項第1 款規
    定：「證券經紀商依壹、申報錯帳，應於當日或次一營業日
    ，以錯帳處理專戶就其原數為其買回或轉賣處理。但同一成
    交日同一種類之有價證券得先行相互抵繳處理，證券經紀商
    並於壹一、（一）之輸入時間內，依交易所電腦輸入畫面所
    列事項逐輸入相互扺繳資料。」，然系爭違約交割事件之匯
    款紀錄，竟係由康和證券石牌分公司之名義匯款至告訴人之
    帳戶，而非由錯帳專戶處理，則系爭違約交割事件，究竟是
    否確如證人所言僅係單純之錯帳，抑或係告訴人帳戶遭被告
    甲○○非法盜用下單所致，實令人生疑。原檢察官未予詳查
    ，竟為不起訴處分，實有論理謬誤、相關事實未予調查及不
    備理由之情，爰聲請交付審判云云。
四、被告甲○○、乙○○於偵查中即堅決否認告訴人指訴之背信
    及妨害秘密之犯行。被告甲○○辯稱：伊自97年3 月起接受
    告訴人丙○○男友即被告乙○○以告訴人名義下單買賣股票
    ，當時就有打電話通知告訴人，告訴人並未反對，後來告訴
    人表示工作很忙，若有交易也無須再回報，伊才讓被告乙○○以告訴人帳戶代為操作股票；被告乙○○係以即時通方式
    向伊下單，且證券公司定期會寄發對帳單予告訴人，若告訴
    人發現有問題，應可立即向公司反應，但告訴人卻遲至97年
    10月才找律師來向公司反應等語。被告乙○○辯稱：告訴人
    自97年農曆年後委託伊以告訴人之名義，向被告甲○○下單
    買賣股票，希望伊幫忙操作，看能否賺回一點錢；告訴人並
    沒有申請網路下單，所以也沒有輸入網路下單密碼的問題，
    伊係透過即時通向被告甲○○下單，每月證券公司都會寄發
    對帳單予告訴人，告訴人都知道伊代為下單的事等語。
五、按刑事訴訟法第258 條之1 規定告訴人得向法院聲請交付審
    判，係新增對於「檢察官不起訴或緩起訴裁量權」制衡之一
    種外部監督機制，法院僅就檢察官所為不起訴或緩起訴之處
    分是否正確加以審查，以防止檢察機關濫權，依此立法精神
    ，同法第258 條第3 項規定法院審查聲請交付審判案件時「
    得為必要之調查」，其調查證據之範圍，自應以偵查中曾顯
    現之證據為限，而同法第260 條對於不起訴處分已確定或緩
    起訴處分期滿未經撤銷者得再行起訴之規定，其立法理由說
    明該條所謂不起訴處分已確定者，包括「聲請法院交付審判
    復經駁回者」之情形在內，是前述「得為必要之調查」，其
    調查證據範圍，更應以偵查中曾顯現之證據為限，不得就告
    訴人新提出之證據再為調查，亦不得蒐集偵查卷以外之證據
    ，否則將與刑事訴訟法第260 條之再行起訴規定，混淆不清
    ，亦將使法院兼任檢察官而有回復「糾問制度」之虞；且法
    院裁定交付審判，即如同檢察官提起公訴使案件進入審判程
    序，是法院裁定交付審判之前提，必須偵查卷內所存證據已
    符合刑事訴訟法第251 條第1 項規定足認被告有犯罪嫌疑，
    而檢察官應提起公訴之情形，亦即該案件已跨越起訴門檻，
    否則法院仍應依同法第258 條之3 第2 項前段規定，以聲請
    無理由裁定駁回。次按刑法第342 條之背信罪，以為他人處
    理事務，意圖為自己或第三人不法之利益，或損害本人之利
    益，而為違背其任務之行為，致生損害於本人之財產或其他
    利益為構成要件；又刑法第317 條之妨害秘密罪，以依法令
    或契約有守因業務知悉或持有工商秘密之義務，而無故洩漏
    為構成要件。
六、經查：
(一)被告甲○○為康和證券公司營業員，告訴人丙○○於96年9
    月28日經由被告乙○○之介紹，於康和證券公司開立證券戶
    ，並簽定委託證券買賣委任契約，由被告甲○○負責接單買
    賣等情，為被告等所自承，並有康和證券公司98年3 月25日
    康證（98）字第119 號函檢送告訴人所開立證券戶自96年10
    月至97年10月交易明細表，及國泰世華銀行石牌分行98年9
    月16日（98）國世天母字第0980000195號函檢送告訴人交割
    帳戶97年間交易明細表等件（見98年度他字第737 號卷第44
    至55頁、98年度偵字第6901號卷第73至77頁）附卷可稽；
(二)告訴人指訴被告甲○○未得其同意而私下接受被告乙○○以
    告訴人證券戶名義下單買賣股票，且洩漏告訴人在康和證券
    公司之網路下單密碼予被告乙○○，使被告乙○○得未經告
    訴人同意而以告訴人證券戶名義在網路下單，造成告訴人虧
    損129 萬9 千440 元（如告訴狀附表所示，買入日期自97年
    4 月2 日至97年7 月15日，共計41筆交易），而認被告等共
    同對告訴人背信及妨害秘密，則為被告等所否認，辯稱：告
    訴人確有同意被告乙○○以其名義下單買賣股票、告訴人並
    未申請網路下單等情。經查：
１、關於背信部分：
(１)查告訴人就所謂被告甲○○未得其同意接受被告乙○○下單
    購買股票之時間，先指稱係自96年底起（見98年度他字第73
    7 號卷第1 頁之刑事告訴狀），後改稱係自97年3 月中旬以
    後（見98年度偵字第6901號卷第8 頁之98年6 月12日偵訊筆
    錄）；又就所謂發現此情之時間，先指稱係於97年初（見98
    年度他字第737 號卷第2 頁之刑事告訴狀），後改稱係於97
    年4 月1 日（見98年度偵字第6901號卷第8 頁之98年6 月12
    日偵訊筆錄），前後指述已有不一；
(２)又告訴人雖於偵查中指稱：伊於97年4 月1 日去取款時，發
    現有非本人下單的狀況，伊問被告甲○○，被告甲○○說是
    被告乙○○下單，伊當時就有口頭告知甲○○不可讓乙○○
    下單；後來於97年4 月30日差點發生違約交割事件，經康和
    證券公司通知伊，伊才向康和證券公司反應此事，伊以為康
    和證券公司會處理，就沒有再去注意對帳單云云（見98年度
    偵字第6901號卷第6 至8 頁之98年6 月12日偵訊筆錄、第16
    至18頁之98年7 月10日偵訊筆錄）。然就：
I、告訴人所謂於97年4 月1 日向被告甲○○口頭告知反對被告
    乙○○下單部分，為被告甲○○始終否認在案，而卷附告訴
    人所提出其曾向甲○○告稱不要再讓乙○○下單之對話錄音
    譯文（見98年度他字第737 號卷第10至17頁），又係兩人於
    97年8 月20日之對話錄音內容，無法證明告訴人於97年4 月
    1 日即有向被告甲○○表示反對之意；
II、告訴人所謂於97年4 月底曾向康和證券公司反應部分，查證
    人即康和證券公司信用經辦人員蔡佳修於偵查中證稱：伊於
    97年4 月29日以電話通知告訴人，因告訴人證券戶當時先向
    券商借券賣出，被告甲○○接到回補的單子時，將科目弄錯
    ，致產生多空同時持有的庫存，25日成交後發現，29日交割
    完畢後會在次日將款項撥到告訴人交割的帳戶，就不會有問
    題，伊當時跟告訴人講的時候，告訴人說知道有這筆交易，
    並同意這樣做，告訴人當時並沒有反應該筆係別人下單的等
    語（見98年度偵字第67至69頁之偵訊筆錄），並有康和證券
    公司97年4 月29日處理錯帳匯款之融資現金償還申請書、融
    券報告書、信用交易現款現券償還表、融資現金償還清單及
    匯款申請書等件（見98年度偵字第72至72頁）在卷可佐，堪
    信為真實，該證人業已明白證述告訴人並未向康和證券公司
    反應被告甲○○未得其同意接受下單之事；至告訴人固再以
    上開匯款紀錄係以康和證券公司名義匯款至其帳戶，而非依
    證券經紀商受託買賣有價證券辦法規定由錯帳專戶處理，質
    疑證人所述不實，並認此舉非單純係錯帳而係被告甲○○非
    法盜用下單云云，然證券公司為免因營業員之錯帳疏失引發
    客戶反彈，以公司名義逕行匯款彌補客戶損失，實務上當非
    罕見，縱有違反證券經紀商相關行政管理辦法之規定，不能
    逕謂證人所述為不可信，甚或謂係因營業員非法盜用客戶帳
    戶；告訴人所謂曾於97年4 月底向康和證券公司表示被告甲○○未得其同意接受被告乙○○下單，亦屬無法證明；
III、再康和證券公司每月均寄發對帳單予告訴人乙情，為告訴人
    所不爭執，並有郵寄至告訴人住處之97年4 至7 月份對帳單
    各1 份附卷可佐（見98年度他字第737 號卷第18至23頁），
    而告訴人既如所述至遲於97年4 月1 日即知悉帳戶遭非法下
    單，竟謂對於97年5 、6 、7 月間顯示其帳戶有高達數10筆
    交易之對帳單均未注意云云（見98年度偵字第6901號卷第17
    頁之98年7 月10日偵訊筆錄），亦與常情相違，所述洵屬有
    疑；
(３)再依卷附告訴人與被告甲○○於97年8 月20日之對話錄音譯
    文所示，告訴人雖有向被告甲○○表示不要再讓乙○○下單
    等語，惟就被告甲○○問及：「他下單你都不知道嗎」，告
    訴人回稱：「我知道，可是就叫他不要下」等語（見98年度
    他字第737 號卷第12頁），顯示告訴人對於被告乙○○以其
    名義下單之事早已知情；至告訴人固再以被告甲○○於錄音
    譯文中向告訴人問及「他下單你都不知道嗎」等語，主張告
    訴人從未有向被告甲○○表示同意被告乙○○下單，僅係被
    告甲○○自行猜測告訴人同意云云，然該詞亦可認係被告甲○○面對告訴人質疑時之反問，復經告訴人自承知悉被告乙○○先前下單之事，自不能因該詞而逕謂被告甲○○係自行
    猜測告訴人之意願。
(４)末衡以告訴人自陳至遲於97年4 月1 日知悉被告甲○○接受
    被告乙○○以其名義下單之事，卻未見告訴人有立即終止被
    告甲○○擔任其營業員代為買賣股票之舉，且依告訴人於偵
    查中自承於97年4 月30日、5 月8 日、5 月9 日均有再自行
    委託被告甲○○買賣股票等語（見98年度偵字第6901號卷第
    7 頁之98年6 月12日偵訊筆錄），本件由告訴人知悉被告甲○○接受被告乙○○以告訴人之名義下單後，如前述不唯無
    任何證據顯示有為反對意思表示之情事，甚且繼續委託被告
    甲○○為其處理股票買賣事宜等情，堪信告訴人確有同意委
    託被告甲○○及乙○○為其處理股票買賣事宜，被告等並無
    未得告訴人同意而由被告乙○○以告訴人名義下單之違背任
    務情事，告訴人指訴被告2 人涉有背信犯嫌，委無足採。
(５)另告訴人質稱被告甲○○於告訴人未出具委任書之下受理被
    告乙○○下單，違反證券經紀商受託買賣有價證券辦法第60
    條第16款規定乙節。查被告甲○○受理未提出告訴人委託書
    之被告乙○○以告訴人名義下單，違反上開證券經紀商受託
    買賣有價證券辦法規定，其並已因此受行政院金融監督管理
    委員會裁處停止業務1 個月之行政處分，有該會98年3 月5
    日裁處書1 份附卷可稽（見98年度偵字第6901號卷第49至50
    頁），被告甲○○有該等行政違規責任，固無疑義，惟查，
    被告甲○○既係於告訴人同意下而為，自無違背告訴人指示
    之背信行為，與刑法背信罪之犯罪構成要件並不該當，無刑
    事罪責問題，併為敘明。
２、關於妨害秘密部分：
    查告訴人並未開設網路下單帳戶，且被告甲○○受理被告乙○○以告訴人名義下單，係透過MSN 即時通訊方式等情，有
    被告甲○○與乙○○之即時通內容側錄影像、臺灣士林地方
    法院檢察署公務電話紀錄等件（見98年度偵字第6901號卷第
    37至43頁、98年度偵字第15133 號卷第9 頁）在卷可考，告
    訴人既未開設網路下單帳戶，自無所謂網路下單密碼，本件
    告訴人認被告2 人涉有妨害秘密犯嫌，亦無可採。
七、綜上，聲請人即告訴人指訴被告甲○○、乙○○共同涉犯刑
    法背信、妨害秘密罪嫌，惟經本院依職權調閱原偵查卷宗，
    依其卷內資料，審酌臺灣士林地方法院檢察署所為不起訴處
    分及臺灣高等法院檢察署聲請再議處分書之內容，關於認定
    被告等並無犯罪嫌疑之結論，與本院並無二致，聲請人聲請
    交付審判意旨另質疑聲請再議處分書所引關於證據法則之法
    律論述於本案應不適用乙節，並不影響被告等並無犯罪嫌疑
    之結論。本件聲請人聲請將被告交付審判，為無理由，應予
    駁回。
八、依刑事訴訟法第258 條之3 第2 項前段，裁定如主文。
中    華    民    國    99    年    8     月    27    日
                  刑事第三庭審判長法  官  李  育  仁
                                  法  官  劉  育  琳
                                  法  官  孫  曉  青
以上正本證明與原本無異。
本裁定不得抗告。
                                  書記官  林  蔚  菁
中    華    民    國    99    年    8     月    27    日

司法院資訊處製作；財團法人民間司法改革基金會備份。
